臺灣臺北地方法院刑事判決　　　　　　　 94年度訴字第812號
公　訴　人　臺灣臺北地方法院檢察署檢察官
被　　　告　甲○○
選任辯護人　高靜怡律師
　　　　　　林復宏律師
上列被告因違反毒品危害防制條例案件，經檢察官提起公訴（九
十四年度毒偵字第一四九三、三八六號），及移送併辦（臺灣板
橋地方法院檢察署九十四年度毒偵字第六九五、一四五七號、臺
灣臺北地方法院檢察署九十四年度毒偵字第二五八六號），本院
判決如下：
    主  文
甲○○連續施用第一級毒品，累犯，處有期徒刑壹年拾月，扣案
之第一級毒品海洛因柒包（淨重分別為貳包合計零點零捌公克、
參包合計貳拾玖點陸零公克、壹包壹點壹玖公克、壹包零點壹參
公克）均沒收銷燬之；又連續施用第二級毒品，累犯，處有期徒
刑壹年，扣案之第二級毒品安非他命貳包（分別為零點伍壹公克
、肆點玖公克）均沒收銷燬之。應執行有期徒刑貳年捌月，扣案
之第一級毒品海洛因柒包（淨重分別為貳包合計零點零捌公克、
參包合計貳拾玖點陸零公克、壹包壹點壹玖公克、壹包零點壹參
公克）、第二級毒品安非他命貳包（分別為零點伍壹公克、肆點
玖公克）均沒收銷燬之。
    事  實
一、甲○○（原名周情豪）前於民國八十七年間因施用毒品案件
    ，經臺灣板橋地方法院以八十七年度毒聲字第三二八八號裁
    定送戒治處所施以強制戒治，嗣分別以八十八年度毒聲字第
    一九四九號、八十八年度毒聲字第七二三九號裁定停止戒治
    及撤銷停止戒治，所餘戒治期間付保護管束；又於九十年間
    因施用毒品案件，經臺灣板橋地方法院以九十年度毒聲字第
    三五八三號裁定送戒治處所施以強制戒治，經臺灣高等法院
    以九十年度毒抗字第七三六號裁定駁回抗告後，於九十一年
    八月二十七日戒治期滿執行完畢釋放，同案並經臺灣板橋地
    方法院以九十年度易字第三一二一號判決有期徒刑四月（與
    持有第一級毒品海洛因合併定應執行刑為有期徒刑六月），
    上訴臺灣高等法院後復行撤回上訴而確定，其後於九十一年
    間因違反槍砲彈藥刀械管制條例案件經臺灣高等法院以九十
    一年度上訴字第三四０號判決有期徒刑一年二月確定，與前
    開違反毒品危害防制條例案件合併定執行刑為一年六月確定
    ，甫於九十三年一月二十四日執行完畢。詎甲○○仍不知悔
    改，於前開強制戒治執行完畢釋放後五年內，分別另行基於
    施用第一級毒品海洛因、施用第二級毒品安非他命之概括犯
    意自九十四年一月十七日晚間五時許起至九十四年七月二十
    七日十二時十五分採尿時起回溯二十四小時內某日時（不含
    為警查獲後之時間）、九十四年一月十七日晚間五時許起至
    九十四年四月二十一日零時三十分採尿時起回溯九十六小時
    內某日時（不含為警查獲後之時間），分別在臺北縣土城市
    ○○路不詳加油站廁所內、臺北縣新店市○○路上不詳電動
    遊戲場等處所連續施用第一級毒品海洛因、第二級毒品安非
    他命，而分別於：(一)九十四年一月十九日十八時許在臺北縣
    新店市○○路一０七號檳榔攤為警查獲，並扣得第一級毒品
    海洛因五包（二包合計淨重零點零八公克、三包合計淨重二
    十九點六零公克）、第二級毒品安非他命一包（零點五一公
    克）；(二)九十四年二月四日十八時許在在臺北縣新店市○○
    路碧潭橋下為警查獲，並扣得第一級毒品海洛因一包（一點
    一九公克）；(三)九十四年二月二十三日二十一時許在臺北縣
    中和市○○路五一八巷口為警查獲，並扣得第一級毒品海洛
    因一包（零點一三公克）、安非他命一包（四點九公克）；
    (四)九十四年四月二十日二十三時三十分許在臺北市中山區○
    ○○路○段五十六巷口為警查獲；(五)九十四年七月二十七日
    八時五十分許在臺北市中山區○○○路○段八十四巷二十五
    號前為警查獲。
二、案經臺北縣政府警察局新店分局、臺北市政府警察局中山分
    局報告臺灣臺北地方法院檢察署檢察官偵查起訴，及移送併
    辦。
    理  由
一、訊據被告甲○○於本院審理中對於前開連續施用第一級毒品
    海洛因、連續施用第二級毒品安非他命等犯行均矢口否認，
    辯稱：偵查及法院審理中是因為之前警察告訴伊要伊在所查
    獲的毒品、槍彈中選一個承認，所以才會在開庭時承認施用
    毒品，事實上伊並未施用上開毒品，且扣案毒品均非伊所有
    ，除一月十九日在檳榔攤該次有同意搜索外，其餘二月四日
    、二月二十三日、七月二十七日等次均未同意搜索云云。
二、經查：
  (一)被告於上開時間為警查獲後所採集之尿液，經以氣相層析質
    譜分析法排除偽陽性後之鑑定結果，除九十四年二月四日、
    同年七月二十七日為警查獲各該次之尿液僅為鴉片類陽性反
    應外，餘各次均分別呈安非他命、甲基安非他命、嗎啡、鴉
    片類陽性反應，有台灣檢驗科技股份有限公司九十四年二月
    二十一日、九十四年三月八日、九十四年八月十二日濫用藥
    物尿液檢驗報告、台灣尖端先進生技醫藥股份有限公司九十
    四年三月四日、九十四年五月五日濫用藥物檢驗報告、臺北
    縣政府警察局土城分局偵辦毒品危害防制條例案犯嫌尿液編
    號對照表、臺北市政府警察局偵辦毒品案件尿液檢體委驗單
    、應受尿液採驗人尿液檢體採集送驗紀錄表、臺北市政府警
    察局偵辦毒品案件尿液委驗單等可稽（見第六九五號偵查卷
    第四三、四九頁、第一四五七號偵查卷第五四、五六頁、第
    一四九三號偵查卷第十二、十五頁、第二五八六號偵查卷第
    八、九頁、本院卷），且被告於九十四年一月十九日、二月
    四日、二月二十三日、七月二十七日為警查獲後於偵查中均
    坦承施用毒品，並對於警詢筆錄之記載均無意見（見第六九
    五號偵查卷第二七、二八頁、第三八六號偵查卷第四三頁、
    第一四五七號偵查卷第三七頁、第二五八六號偵查卷第五八
    頁），其後於本院九十四年八月八日準備程序中亦坦承自九
    十四年一月十七日晚上五時許開始施用海洛因、安非他命多
    次，直到四月二十日即併案該次被查獲時止等情，復於本院
    審理中經提示上開尿液檢驗報告後均表示無意見等語（見本
    院九十四年八月八日準備程序筆錄第二頁、九十四年十一月
    十六日審判筆錄），被告雖於準備程序中辯以：不知道是海
    洛因，以為是Ｋ煙云云，然被告前曾有多次施用毒品前科，
    有臺灣高等法院被告前案紀錄表，其怎可能不知海洛因與Ｋ
    他命之不同？且海洛因為第一級毒品，價值顯較第三級毒品
    之Ｋ他命為貴重，出售毒品之人豈有以高價之海洛因混充較
    低價之Ｋ他命之理？況被告先後五次為警查獲後採集之尿液
    驗尿報告均呈嗎啡、鴉片類陽性反應，有前開驗尿報告為憑
    ，是被告上開辯詞顯非可採。
  (二)被告雖又於本院審理中翻異前詞改稱：並無施用毒品犯行，
    之前在偵查及準備程序中會承認施用毒品是因為警察告知同
    時查獲槍枝與毒品，要伊選擇其中一個承認，所以才會承認
    施用毒品云云，然被告前於偵查及本院準備程序中從未就此
    爭執，是警方於製作筆錄時是否可能向被告為如此說詞，以
    引誘被告坦承乙節，已有疑義。又被告前已曾數此因施用毒
    品、違反槍砲彈藥刀械管制條例等案件為警查獲，並經偵查
    、審理，有其前案紀錄表可稽，其對於案件進行之程序及其
    權利應知之甚詳，如警方確有不當取供之情，依常情，被告
    必會在偵查或本院調查中有所抗辯，其竟從未為如此辯解？
    甚且，被告於本案前後五次分別為不同分局員警查獲，其中
    七月二十七日為警查獲該次接受警察詢問及偵查中訊問時，
    與本院準備程序中均有辯護人在場，更有前開筆錄可憑（見
    第二五八六號偵查卷第二四、五八頁、本院準備程序筆錄）
    ，被告或辯護人竟亦從未針對警詢筆錄有所爭執，反於本院
    準備程序中坦承施用毒品之犯行及其施用期間，是更無從認
    定被告於歷次偵查及本院準備程序中所為坦承施用毒品犯行
    之供述係基於警方所為之不當誘騙；再參諸辯護人事後所提
    出請求將本案移轉臺灣板橋地方法院與被告所涉違反槍砲彈
    藥刀械管制條例案件一併審理之理由以觀，被告事後翻異前
    詞，應係為脫免同時為警查獲之槍枝犯行之畏罪之詞，不足
    可採。
  (三)另被告先後於九十四年一月十九日、二月四日、二月二十三
    日為警查獲時所扣得疑似毒品之物分別經以聯勤二０四廠製
    造之煙毒檢驗 A包試劑初檢及送法務部調查局鑑定結果分別
    呈嗎啡、海洛因、安非他命反應，其中呈嗎啡、海洛因反應
    者均含第一級第六項毒品海洛因成分，分別有臺北市政府警
    察局中正第二分局查獲涉嫌毒品危害防制條例毒品初步檢驗
    報告書、法務部調查局九十四年三月十五日調科壹字第０六
    ０００九四六六號、九十四年四月十九日調科壹字第０六０
    ００九六七五號、九十四年六月十五日調科壹字第０二００
    ０七一三九號鑑定通知書等為憑（見第一四五七號偵查卷第
    十九、五九頁、第六九五號偵查卷第四五頁、第三八六號偵
    查卷第五八頁），被告對此等扣案物分別為第一級毒品海洛
    因、第二級毒品安非他命乙節，亦均無意見（見本院九十四
    年十一月十六日審判筆錄），是上開扣得之物確為第一級毒
    品海洛因、第二級毒品安非他命亦無庸置疑。
  (四)被告雖又辯稱：除一月十九日在檳榔攤該次有同意搜索外，
    其餘二月四日、二月二十三日、七月二十七日等次均未同意
    搜索云云。惟被告歷次為警查獲時所實施之搜索確實經過被
    告同意乙節，業據證人即現場實施搜索之員警乙○○、丙○
    ○於本院訊問中經檢察官與辯護人交互詰問後證述綦詳，證
    人乙○○證述：因之前被告曾經在新店地區因持有毒品及槍
    枝被查獲，二月四日當天又有線報關於被告持有槍枝及毒品
    ，所以前往被告經常出入之新店碧潭橋下，發現被告正要靠
    近停放在該處之車輛，且形跡可疑，故懷疑伊持有毒品，乃
    上前盤查，並先出示證件表明身分後，要求伊提出證件查驗
    ，被告從口袋拿出證件時調出一包透明塑膠袋包裝之粉狀物
    ，經詢問後，被告表明是海洛因，所以就當場逮捕被告等語
    ；證人丙○○則證以：二月二十三日當天其與同事原要前往
    土城勘查一個搜索點，晚上回來途中前往加油站加油，看到
    被告將車子停在加油站，窗戶搖下來，準備要捲煙吸食，依
    照其職業上之經驗，被告所吸食者應為毒品，所以上前拿出
    識別證表明身分，被告當時同意搜索後，在車右前座置物箱
    找到安非他命，而被告手上拿的是海洛因等語（見本院九十
    四年十月四日訊問筆錄第二至六頁），並有被告所親簽之自
    願受搜索同意書可佐（見第三八六號偵查卷第二二、二三頁
    、第一四五七號偵查卷第十四頁），而七月二十七日該次，
    被告於警詢、偵查中均有選任辯護人在場，已如前述，被告
    均未曾針對搜索過程有何爭執，是被告事後於本院審理中辯
    稱扣案物為非法搜索扣得云云，不足採信。
  (五)辯護人雖於審理中又為被告辯稱：上開證人詰問時，被告並
    未在庭行使其詰問權，所以證人證詞不具證據能力云云，然
    被告經本院合法傳喚無正當理由未到庭，有本院送達證書一
    紙為憑，而證人等均已明白表示其後不願到庭等語（見本院
    九十四年十月四日訊問筆錄第二頁），是本院預料證人於審
    判期日不能到庭，依刑事訴訟法第一百六十八條之一第二項
    規定，自得訊問證人，且訊問時被告亦已委任辯護人在庭進
    行交互詰問，是尚難認被告之詰問權未受保護，辯護人為被
    告所為前開辯護，亦有誤會。
  (六)被告再辯稱：扣案毒品係友人交付，非其所有云云，然其於
    為警查獲後移送檢察官複訊之偵查中已坦承扣案毒品為其購
    買供自己施用等語（第三八六號偵查卷第四三頁、第一四五
    七號偵查卷第三七、四一頁），而其關於偵查供述係應警方
    要求所為陳述之辯解不足可採，已如前述，是可認被告先後
    於九十四年一月十九日、二月四日、二月二十三日為警查獲
    時所扣得之第一級毒品海洛因、第二級毒品安非他命均為被
    告所有供其施用者。
  (七)末查，辯護人雖以本案扣得之毒品與扣案之槍彈為同一案件
    為由，聲請將本案移轉臺灣板橋地方法院併案審理及再次傳
    喚員警到庭作證，被告則於本院審理中請求將尿液再次送鑑
    定，惟：1.被告未曾坦承歷次扣案之槍彈與毒品係其同時取
    得而同時持有，且本案係被告施用毒品之案件，更無從認定
    施用毒品與扣案槍彈有何同一案件之關係。2.辯護人聲請再
    次傳喚證人之待證事實為搜索之合法性，並無新意，且此業
    據證人乙○○、丙○○證述如前，且於訊問時給予辯護人詰
    問之機會，證人之陳述已經明確，自無再行傳喚之必要。3.
    被告既不否認歷次採尿之程序，亦對尿液檢驗報告無意見，
    且氣相層析質譜分析法已足排除偽陽性之結果，業據行政院
    衛生署管制藥品管理局所確認，並為本院職務上所知悉者，
    是被告無任何理由請求再次將尿液送鑑定，亦難認為有何必
    要性。因之，本院認辯護人及被告所為上開聲請，其待證事
    實或已臻明暸，或與待證事實無重要關係，或屬同一證據再
    行聲請，依刑事訴訟法第一百六十三條之二第二款、第三款
    、第四款規定，均無必要，爰予駁回之。
  (八)毒品危害防制條例所稱毒品，指具有成癮性、濫用性及對社
    會危害性之麻醉藥品與其製品及影響精神物質與其製品，為
    該條例第二條第一項明文定義。被告於九十四年一月十九日
    為警第一次查獲至同年七月二十七日止期間，從未曾經送觀
    察勒戒或強制戒治，且除九十四年二月四日及同年七月二十
    七日各該次所採集之尿液之驗尿報告僅呈鴉片類陽性反應，
    而無安非他命類陽性反應外，餘各次均呈安非他命、甲基安
    非他命、嗎啡、鴉片類陽性反應，已如前述，益證被告對於
    此等具成癮性之毒品尚未戒除，其嗣後雖於本院審理中辯稱
    ：並無施用毒品，也無概括犯意云云，尚難採信。被告確有
    自九十四年一月十七日晚間五時許起至九十四年七月二十七
    日十二時十五分採尿時起回溯二十四小時內某日時（不含為
    警查獲後之時間）連續施用第一級毒品海洛因、九十四年一
    月十七日晚間五時許起至九十四年四月二十一日零時三十分
    採尿時起回溯九十六小時內某日時（不含為警查獲後之時間
    ）連續施用第二級毒品安非他命等犯行至為明確。
  (九)被告前於八十七年間因施用毒品案件，經臺灣板橋地方法院
    以八十七年度毒聲字第三二八八號裁定送戒治處所施以強制
    戒治，嗣分別以八十八年度毒聲字第一九四九號、八十八年
    度毒聲字第七二三九號裁定停止戒治及撤銷停止戒治，所餘
    戒治期間付保護管束；又於九十年間因施用毒品案件，經臺
    灣板橋地方法院以九十年度毒聲字第三五八三號裁定送戒治
    處所施以強制戒治，經臺灣高等法院以九十年度毒抗字第七
    三六號裁定駁回抗告後，於九十一年八月二十七日戒治期滿
    執行完畢釋放，有其前案紀錄表可參，其於強制戒治執行完
    畢釋放後五年內分別再犯本件連續施用第一級毒品、連續施
    用第二級毒品犯行，本件事證明確，被告犯行均堪認定，均
    依應法論科。
三、核被告所為係犯毒品危害防制條例第十條第一項施用第一級
    毒品罪、第十條第二項施用第二級毒品罪；其分別持有第一
    級毒品海洛因、持有第二級毒品安非他命之低度行為，分別
    為施用第一級毒品海洛因、施用第二級毒品安非他命之高度
    行為所吸收，均不另論罪；又先後分別多次施用第一級毒品
    海洛因、多次施用第二級毒品安非他命犯行，時間緊接，分
    別觸犯構成要件相同之罪，顯均係基於概括犯意為之，均為
    連續犯，均應依刑法第五十六條規定加重其刑；被告所犯上
    開二罪間，犯意各別，罪名不同，應分論併罰之；被告前有
    如事實欄所載犯罪科刑情形，甫於九十三年一月二十四日執
    行完畢，有前案紀錄表可稽，其五年內分別再犯本件有期徒
    刑以上之罪，均為累犯，應依刑法第四十七條規定，分別遞
    加重其刑。爰審酌被告已有數次因犯罪經判決執行，素行不
    端，且經警第一次查獲後仍未戒絕毒癮，又多次為警查獲而
    併案審理，施用毒品之時間甚長，且施用多種毒品，犯罪後
    雖曾坦承，然最終仍否認犯行，毫無悔意，又犯後態度不佳
    ，與其犯罪之動機、手段、對社會造成之危害等一切情狀，
    分別量處如主文所示之刑，並定應執行刑。扣案之第一級毒
    品海洛因七包（淨重分別為二包合計零點零八公克、三包合
    計二十九點六零公克、一包一點一九公克、一包零點一三公
    克）、第二級毒品安非他命二包（分別為零點五一公克、四
    點九公克）分別為毒品危害防制條例第二條第二項第一款、
    第二款所規定之第一級、第二級毒品，且係被告用以施用者
    ，均如前述，不問屬於犯人與否，均應依同條例第十八條第
    一項前段規定宣告沒收銷燬之。另扣案之分裝袋一包，被告
    已於本院審理中否認為其所有，不能證明與本件犯罪有關，
    且非義務沒收之物，爰不予宣告沒收；又九十四年七月二十
    七日為警查獲之海洛因一包，被告始終未曾坦承係其所有，
    並辯稱為其友人楊志清所有等詞，且檢察官亦捨棄此部分證
    據，是該部分既不能證明與被告本件施用毒品犯行有關，且
    可能為其他犯罪之證據，不另予宣告沒收銷燬，至被告此部
    分是否另涉單純持有毒品罪嫌，則應由檢察官另行依法處理
    ，併此敘明。
四、被告於九十四年一月十九日、同年二月二十三日為警查獲而
    移送併辦之施用第二級毒品安非他命犯行，已含包含於檢察
    官起訴之連續犯範圍；又被告自九十四年四月二十一日起至
    九十四年七月二十七日止連續施用第一級毒品海洛因犯行即
    移送併辦部分，雖未據檢察官起訴，然與起訴後經本院認定
    有罪部分，有連續犯之裁判上一罪關係，基於審判不可分之
    原則，本院自均應併予審酌，亦附此說明。
據上論斷，應依刑事訴訟法第二百九十九條第一項前段，毒品危
害防制條例第十條第一項、第二項、第十八條第一項前段，刑法
第十一條前段、第五十六條、第四十七條、第五十一條第五款，
判決如主文。
本案經檢察官張書華到庭執行職務
中　　華　　民　　國　　94　　年　　11　　月　　30　　日
　　　　　　　　　刑事第四庭    法　官  劉慧芬
                                法  官  李桂英
                                法  官  黎惠萍
上正本證明與原本無異。
如不服本判決，應於判決送達後10日內向本院提出上訴狀（應抄
附繕本）。
                                書記官  楊麗娟
中　　華　　民　　國　　94　　年　　12　　月　 　1　　日
附錄本案論罪科刑法條全文
毒品危害防制條例第十條第一項、第二項
毒品危害防制條例第十條
施用第一級毒品者，處六月以上五年以下有期徒刑。
施用第二級毒品者，處三年以下有期徒刑。
